【裁判字號】    96,自,55
【裁判日期】    970408
【裁判案由】    誣告
【裁判全文】
臺灣高雄地方法院刑事裁定                96年度自字第55號
自  訴  人  乙○○
                    （現於臺灣屏東監獄執行中）
自訴代理人  秦德進律師
            洪世崇律師
被      告  甲○○
                    （現於臺灣屏東監獄執行中）
上列被告因誣告案件，經自訴人提起自訴，本院裁定如下：
    主  文
自訴駁回。
    理  由
一、自訴意旨略以：被告甲○○與姓名年籍不詳化名「陳平」、
    「郭義雄」之不詳成年男子，共同基於運輸愷他命之犯意連
    絡，推由被告於民國94年8 月25日前往澳門，將在澳門當地
    取得之愷他命（淨重共1829.74 公克）交予徐沄襄（原名徐
    麗雅）攜帶回台，嗣於同年月27日徐沄襄攜帶上開毒品返台
    時，在海關為警查獲，並循線查獲被告。詎被告竟基於誣告
    之犯意，明知自訴人乙○○僅係陪同被告一同出遊澳門之友
    人，而未參與運輸毒品一事，竟於94年9 月8 日海巡署高雄
    縣機動查緝隊詢問時，向有偵查犯罪權限之公務員誣稱「乙
    ○○知情」、「乙○○負責掌握徐麗雅赴澳門後的行蹤，並
    與徐麗雅搭乘同班機來回全程監控」等語，使自訴人因而受
    法院判決運輸第三級毒品之刑事處分。因認被告涉犯刑法第
    169 條第1 項之誣告罪云云。
二、按法院或受命法官於自訴案件第一次審判期日前訊問及調查
    結果，如認為案件有第252 條、第253 條、第254 條之情形
    者，得以裁定駁回自訴，刑事訴訟法第326 條第3 項定有明
    文。又刑法第169 條第1 項之誣告罪，以使人受刑事或懲戒
    處分之意思向該管公務員誣告為要件，若因公務員之推問而
    為不利他人之陳述，縱其陳述涉於虛偽，既無申告他人使其
    受刑事或懲戒處分之意思，即與誣告之要件不符。有最高法
    院53年台上字第574 號判例可資參照。
三、自訴人認被告涉有上開誣告犯嫌，無非係以被告甲○○之自
    白狀、被告94年9 月8 日海巡署高雄縣機動查緝隊偵訊筆錄
    ，本院95年訴字第44號刑事判決、台灣高等法院高雄分院95
    上訴字第1331號刑事判決、最高法院96台上字第1003號判決
    等為其論據。訊據被告堅詞否認有何誣告犯行，辯稱：當天
    在海巡署作筆錄時，偵查員私底下向其表示自訴人、共犯陳
    建銘已咬出其係金主，故其心懷怨恨才誣指陳建銘是貨主，
    而自訴人負責全程監控等語。經查：
（一）被告甲○○於94年9 月8 日在海巡署高雄縣機動查緝隊陳
      稱：本次前往澳門從事不法行為只有其與自訴人、陳建銘
      知情而已；陳建銘係幕後出錢之金主，負責策劃與連絡毒
      品貨源，並安排其出境到澳門將分裝好的愷他命毒品交給
      徐麗雅帶回國內。而自訴人則負責掌握徐麗雅赴澳門後之
      行蹤，並與徐麗雅搭乘同班機來回全程監控，事後陳建銘
      有交付1 萬元酬勞等語，有被告94年9 月8 日海巡署高雄
      縣機動查緝隊偵訊筆錄附卷可稽（參警卷第24、25頁）。
      嗣該案被告、自訴人、陳建銘3 人因共同運輸第三級毒品
      罪，經本院95年度訴字第44號刑事判決、台灣高等法院高
      雄分院95年度上訴字第1331號刑事判決均判處3 人有罪，
      再經最高法院以96年度台上字第1003號判決駁回上訴確定
      等情，有本院95年度訴字第44號、台灣高等法院高雄分院
      95年度上訴字第1331號以及最高法院96年度台上字第1003
      號判決書各1 份附卷可稽，是此部分之事實，先予認定。
（二）證人即海巡署高雄縣機動查緝隊偵查員陳世崇於另案二審
      中證稱：被告第1 次之警詢筆錄係其所製作，其只是協助
      偵查，非案件主辦人。偵訊過程都是照其手上證據訊問，
      照筆錄所陳述的。被告帶回來隔離偵訊時要瞭解每個人在
      本案扮演角色，所以有些技巧性問話。當初是先偵辦徐麗
      雅部分，徐麗雅說看報紙接觸到這集團，其查證確實報紙
      有登載這些，因其要先瞭解被告等人到底是否確實完全知
      情，所以有問被告有關自訴人是否知情。當時被告的回答
      ，都如筆錄所載。被告當時有說其與自訴人、陳建銘有共
      同討論過，所以其認定被告等人運輸毒品之事是共同知情
      。當初其有問被告如果答不知情要把所有事情交代清楚，
      因為被告等人已明顯犯案，所以被告在何時見面、講過話
      ，被告都有交代清楚。所有被告陳述的東西都如筆錄所載
      ，私底下問的僅是當作參考，只有筆錄記載才能當真等語
      （參另案二審卷第186 、187 頁）。而觀諸被告於94年9
      月8 日在海巡署高雄縣機動查緝隊詢問筆錄記載：「（問
      ：你此行前往澳門之目的為何？）將K 他命毒品交給託運
      之人。」、「（此行前往澳門觀光之機位由何人安排？旅
      費由何人支付？）由『陳老闆』安排我出境並由他支付旅
      費。」、「（『陳老闆』的真實姓名為何？如何認識？如
      何聯繫？）不知道。剛退伍時朋友介紹認識的。我都打他
      的行動電話《0000000000》跟他聯絡」、「（你所說的『
      陳老闆』是否為本隊出示之陳建銘刑事檔案照片《編號：
      1 》同一人？）是同一人。」、「（本隊查獲徐麗雅持有
      以『西瓜霜藥瓶』、『鈣片藥瓶』、『膠原蛋白』偽裝藏
      匿K 他命毒品《出示相片編號：4 》來源為何？何人所包
      裝？）該批『西瓜霜藥瓶』、『鈣片藥瓶』、『膠原蛋白
      』藥品是我在大陸珠海所購買的，裡面的K 他命毒品於25
      日下午18時許，由一名台灣人拿到我住的飯店（新麗華酒
      店）房間內給我。該批K 他命毒品是由我自己所裝的。」
      、「（你如何將K 他命毒品偽裝至『西瓜霜藥瓶』、『鈣
      片藥瓶』、『膠原蛋白』等瓶內？）陳建銘叫我將裡面的
      藥品先倒掉，然後再將K 他命毒品裝入瓶內，再以熱縮膜
      將盒子封裝以掩人耳目。」、「（你此趟前往澳門從事不
      法是否有他人知情？）只有陳建銘與乙○○及我知情而已
      。」、「（陳建銘與乙○○及你在此次運送毒品過程中分
      工為何？）陳建銘為幕後出錢之金主，負責策劃及聯絡毒
      品貨源；乙○○《編號6 》負責掌握徐麗雅赴澳門後之行
      蹤，並與徐麗雅搭乘同班機來回全程監控；陳建銘叫我在
      澳門負責接手毒品，再分裝毒品並交予徐麗雅。」、「（
      你是否知道走私毒品是不法之行為？）當時陳建銘告訴我
      ，如果遭查獲也不是我帶進來的，所以跟我沒關係。」、
      「你們此次走私毒品行為，陳建銘、乙○○及徐麗雅等人
      是否全程知情？陳建銘、乙○○及我3 人知情，據我所知
      徐麗雅應該不知情。」等語（參警卷第21～25頁），經核
      與證人陳世崇上開證述相符，足認被告於警詢中先坦認前
      往澳門運輸K 他命之犯行，嗣因員警陳世崇追問何人安排
      其前往澳門觀光並出資以及此行知情之人及分工，被告始
      陳稱陳建銘係幕後出錢之金主，負責策劃與連絡毒品貨源
      ，並安排其出境到澳門將分裝好的愷他命毒品交給徐麗雅
      帶回國內。而自訴人則負責掌握徐麗雅赴澳門後之行蹤，
      並與徐麗雅搭乘同班機來回全程監控，事後陳建銘有交付
      1 萬元酬勞等語，是被告當時陳述之目的，本無使他人受
      刑事訴追之請求，並無分別申告陳建銘、自訴人共同運輸
      第三級毒品，使其等受刑事訴追之意思，無非因員警之推
      問，始為他人不利之陳述。再佐以被告於警詢時陳稱：此
      次走私毒品行為，只有陳建銘、乙○○及其3 人知情，據
      其所知徐麗雅應該不知情等語。顯見被告並無為減輕罪責
      而誣指他人犯罪之意至明，否則其儘可將罪責再推予同案
      被告徐麗雅以分擔責任。從而，被告陳述之目的，本無使
      他人受刑事追訴之請求，其並無申告使他人受刑事訴追之
      意圖，應堪認定。是以，自訴人主張被告涉犯刑法第169
      條第1 項之誣告犯行，顯屬無據。
四、此外，復查無其他積極證據足以證明被告有何上開犯行，其
    犯罪嫌疑尚有不足，爰依首揭規定，依法裁定駁回本件自訴
    。
據上論斷，應依刑事訴訟法第326 條第3 項、第252 條第10款，
裁定如主文。
中    華    民    國    97    年    4     月     8    日
                  刑事第十七庭  審判長法  官  洪能超
                                      法  官  陳思帆
                                      法  官  王俊彥
如不服本裁定，應於裁定送達後5日內，向本院提出抗告狀。
以上正本證明與原本無異。
中    華    民    國    97    年    4     月    9     日
                                      書記官  鄭永媚


司法院資訊處製作；財團法人民間司法改革基金會備份。
